臺灣桃園地方法院刑事判決　　　　　　　　　　　　九十三年度交簡上字第二二號
　　上　訴　人
　　即　被　告　甲○○
右上訴人因公共危險案件，不服本院中壢簡易庭九十三年度壢交簡字第八○號，九十
三年一月二十八日第一審判決（聲請簡易判決處刑案號：臺灣桃園地方法院檢察署九
十二年度偵字第一八七一０號）提起上訴，本院判決如左：
    主    文
原判決撤銷。
甲○○服用酒類，不能安全駕駛動力交通工具而駕駛，科罰金壹萬伍仟元，如易服勞
役，以參佰元折算壹日。
    事    實
一、甲○○於民國九十二年十月十七日夜間十時，在桃園縣中壢市○○路某燒烤店，
    與友人一起飲用啤酒，於同日夜間十一時許，其明知服用酒類已達不能安全駕駛
    動力交通工具之狀態者，不得駕駛，卻仍於飲用啤酒三至四瓶後血液中所含酒精
    成分影響中樞神經系統運作，對外界反應能力降低，已置己達不能安全駕駛動力
    交通工具之狀態，猶駕駛九Ｐ─五八八０號自小客車離開，於翌(十八)日凌晨零時十
    四分許，行經同市○○○路○段與後興路路口，為警攔檢，經對其施以酒精測試
    ，測得其吐氣所含酒精成份達每公升零點七九毫克，始悉上情。
二、案經桃園縣政府警察局中壢分局報告臺灣桃園地方法院檢察署檢察官偵查聲請簡
    易判決處刑。
    理    由
一、右開事實業據被告甲○○於警詢及本院審理中坦承不諱，並有警製觀察職務報告
    、舉發違反道路交通管理事件通知單及酒測結果單等附卷可稽。按酒精對中樞神
    經系統具有麻醉作用，對人體之影響固因個人體質而異，然多與血液中之酒精濃
    度成正比，依照交通部運輸研究所七十九年八月對駕駛人行為之研究（酒醉駕車
    對駕駛行為之分析研究）指出：吐氣每公升酒精含量零點二五mg等於血液中酒精
    濃度（Blood Alcohol Concentration簡稱ＢＡＣ）百分之零點零五（亦即每１
    ００ml血液中含５０mg酒精），而（１）ＢＡＣ到達百分之０．０３至百分之０
    ．０５時，對駕駛能力之影響為：多數駕駛人心境逐漸變幻不定、視覺與反應靈
    敏性減弱、對速度及距離的判斷力差；對行為之影響為：觀察力逐漸欠缺、心情
    漸趨輕鬆、自信心增加、多話、精神狀態處於陶醉感；（２）ＢＡＣ到達百分之
    ０．０５至百分之０．０８時，對駕駛能力之影響為：反應遲純、駕駛能力受損
    、遲而不決或決而不行，對心理行為之影響為：情緒鬆弛、感情與行為趨向誇張
    、肌肉不協調、精神處於興奮狀態；（３）ＢＡＣ到達百分之０．０８至百分之
    ０．１５時，對駕駛能力之影響為：判斷力嚴重受到影響、官能與精神協調受損
    、駕駛之體能困難增加。對心理行為之影響為：產生情緒異常現象、步伐不平穩
    、言語不清、反應惡劣、記憶及判斷力受損、精神處於錯亂狀態；（４）超過百
    分之０．５，對駕駛人能力之影響為：無法開車，對心理行為之影響為：爛醉如
    泥、失去知覺可能致死、精神處於昏睡狀態，飲酒後吐氣０‧五五Mg/L相當於Ｂ
    ＡＣ百分之０．１１，參酌上開說明，其判斷力、精神協調及駕駛體能、精神狀
    態等綜合判斷，已明顯達於不能安全駕駛程度；另參考德國、美國之認定標準，
    對於酒精濃度呼氣已達每公升零點五五毫克（○‧五五MG/L）或血液濃度達百分
    之零點一一以上，肇事率為一般正常人之十倍，認為已達「不能安全駕駛」之標
    準（參見法務部八十八年五月十八日（88）法檢字第００一六六九號函），依上
    開酒精濃度測試紀錄、觀察報告顯示，被告於警攔檢後測得呼氣酒精濃度猶達每
    公升零點七九毫克，業已超出每公升零點五五毫克，足見其於酒後之判斷力、控
    制力確受影響已達不能安全駕駛之程度。本件事證明確，被告服用酒類不能安全
    駕駛動力交通工具而駕駛之犯行已經證明，應依法論科。
二、核被告所為，係犯刑法第一百八十五條之三之服用酒類不能安全駕駛動力交通工
    具而駕駛罪。原審適用前開規定，據以論罪科刑，固非全屬無見。惟按，刑之量
    定，為求個案裁判之妥當性，法律固賦與法院裁量權，但此項裁量權之行使，並
    非漫無標準，仍應依刑法第五十七條規定，審酌行為人及其行為等一切情狀，為
    整體之評價，使罪刑均衡，輕重得宜，如偏執一端，致失出失入，自難謂為適法
    （最高法院八十七年度臺上字第二六七二號判決意旨參照）。故法院對有罪之被
    告科刑，應符合罪刑相當之原則，使罰當其罪，以契合人民之法律感情。經查，
    被告前此未曾有任何刑案紀錄，有臺灣高等法院被告全國前案紀錄表及臺灣桃園
    地方法院檢察署刑案資料查註紀錄表等附卷可稽，其本次酒醉駕車係屬初犯，又
    依卷附事證，其係因警攔檢而查獲，並未因此造成任何具體實害，且犯罪後均坦
    承犯行，而原審對於被告初次觸犯本件公共危險犯行，即遽以論處有期徒刑三月
    ，不僅並未說明其審酌前揭量刑事項後據以科刑之依據，且亦未斟酌被告前揭情
    形，難認符合罪刑相當原則而契合人民之法律感情，自有未洽。上訴意旨以原審
    量刑過重為由提起上訴，為有理由，應予以撤銷，並由本院自為判決。爰審酌被
    告於飲酒後，經測得之吐氣所含酒精成分達每公升零點七九毫克，顯已達不能安
    全駕駛動力交通工具之情形下，貿然駕駛車輛上路，危及道路交通安全，且枉顧
    其他用路人生命、財產安全之犯罪情節，惟念其犯後為前開自白，態度尚佳及其
    未曾有刑事前案紀錄，本件為初犯情形等一切情狀，量處如主文所示之刑，並諭
    知易服勞役之折算標準，以資懲儆。
據上論斷，應依刑事訴訟法第四百五十五條之一第一項、第三項、第三百六十九條第
一項前段、第三百六十四條、第二百九十九條第一項前段，刑法第一百八十五條之三
、第四十二條第二項，罰金罰鍰提高標準條例第二條，判決如主文。
本案經檢察官胡原龍到庭執行職務。
中      華      民      國    九十三    年      四      月    二十七    日
                                  臺灣桃園地方法院交通法庭
                                      審判長法  官  潘  政  宏
                                            法  官  周  炳  全
                                            法  官  許  泰  誠
右正本證明與原本無異。
不得上訴。
                                            書記官  王  嘉  麒
中      華      民      國    九十三    年      四      月    二十八    日
附論罪科刑依據之法條：
中華民國刑法第一百八十五條之三
服用毒品、麻醉藥品、酒類或其他相類之物，不能安全駕駛動力交通工具駕駛者，處
一年以下有期徒刑、拘役或三萬元以下罰金。
